臺灣基隆地方法院刑事裁定
111年度聲字第463號
聲  請  人  臺灣基隆地方檢察署檢察官
受  刑  人  劉又溱



                    監執行中，惟目前在法務部○○○○○○○○附設勒戒所觀察勒戒中）
上列聲請人因受刑人數罪併罰有二裁判以上，聲請定其應執行之
 刑（111年度執聲字第234號），本院裁定如下：
    主  文
劉又溱所犯如附表編號1至編號2所示各罪所處之刑，應執行有期
徒刑肆月，如易科罰金，以新臺幣壹仟元折算壹日。　　
    理  由
一、本件聲請意旨略以：受刑人劉又溱所犯如附表編號1至編號2
    所示案件，先後經臺灣基隆地方法院判決確定如附表編號1
    至編號2所示各罪所處之刑，依刑法第53條及第51條第5款規
    定，應定其應執行之刑，爰依刑事訴訟法第477條第1項聲請
    本院定其應執行之刑等語。
二、按依刑法第53條應依刑法第51條第5款至第7款之規定，定其
    應執行之刑者，由該案犯罪事實最後判決之法院之檢察官，
    聲請該法院裁定之，刑事訴訟法第477條第1項定有明定。又
    數罪併罰，有二裁判以上者，依第51條之規定，定其應執行
    之刑，而宣告多數有期徒刑者，於各刑中之最長期以上，各
    刑合併之刑期以下，定其刑期，但不得逾30年，刑法第53條
    、第51條第 5款亦有明文；再依刑法第2條第1項規定：「行
    為後法律有變更者，適用行為時之法律。但行為後之法律有
    利於行為人者，適用最有利於行為人之法律」。而刑法第50
    條有關數罪併罰要件之規定已於民國102年1月23日修正，並
    自102年1月25日起施行。修正前刑法第50條規定：「裁判確
    定前犯數罪者，併合處罰之」；修正後刑法第50條規定：「
    裁判確定前犯數罪者，併合處罰之。但有下列情形之一者，
    不在此限：一、得易科罰金之罪與不得易科罰金之罪。二、
    得易科罰金之罪與不得易服社會勞動之罪。三、得易服社會
    勞動之罪與不得易科罰金之罪。四、得易服社會勞動之罪與
    不得易服社會勞動之罪。前項但書情形，受刑人請求檢察官
    聲請定應執行刑者，依第51條規定定之」，即增訂第 1項但
    書及第 2項之規定。經比較新舊法結果，法院裁定定應執行
    刑時，未必減免受刑人之刑期，而修正前刑法剝奪受刑人原
    得自行決定是否聲請定執行之權利，屬不利於受刑人，自應
    適用新法之規定，為得否定其應執行刑之依據。準此，合於
    數罪併罰之數罪，其中有得易科罰金之罪與不得易科罰金之
    罪，須經受刑人請求檢察官聲請，始得定其應執行之刑。次
    按數罪併罰，有二裁判以上者，依刑法第51條之規定，定其
    應執行之刑；數罪併罰，分別宣告其罪之刑，宣告多數有期
    徒刑者，於各刑中之最長期以上，各刑合併之刑期以下，定
    其刑期，但不得逾30年，並由該案犯罪事實最後判決之法院
    之檢察官，聲請該法院裁定之，刑法第51條第 5款、第53條
    及刑事訴訟法第477條第1項分別定有明文。又「有二裁判以
    上，經定其執行刑後，又與其他裁判併合而更定其執行刑者
    ，前定之執行刑當然失效，仍應以原來宣告之數個刑罰計算
    ，而不以當時該數罪所定應執行刑為計算之基準」，最高法
    院57年度台抗字第 198號裁定意旨可資參照。再者，最高法
    院91年度台非字第32號裁定意旨復認為上開更定應執行刑，
    不應比原定之執行刑加計其他裁判刑期後為重，否則與法律
    之內部界限有悖，亦屬違法。末按數罪併罰中之一罪，依刑
    法規定得易科罰金，若因與不得易科之他罪併合處罰結果而
    不得易科罰金時，原可易科部分所處之刑，自亦毋庸為易科
    折算標準之記載，此有司法院大法官會議釋字第 144號解釋
    意旨可參。復按定應執行之刑，應由犯罪事實最後判決之法
    院檢察官聲請該法院依上開規定裁定之，不能因犯罪之一部
    分所科之刑業經執行完畢而認檢察官之聲請為不合法，予以
    駁回，至已執行部分自不能重複執行，應由檢察官於指揮執
    行時扣除之，此與定應執行之刑之裁定無涉，亦有最高法院
    81年度台抗字第28號、82年度台抗字第 313號、86年度台抗
    字第 472號等判決意旨參照。
三、查，受刑人劉又溱所犯如附表編號1至編號2所示案件，先後
    經本院判決確定如附表編號1至編號2所示各罪所處之刑，並
    均經分別確定在案，此有本院110年度基交簡字第390號、11
    1年度基交簡字第37號刑事簡易判決書、臺灣高等法院被告
    前案紀錄表各 1份在卷可稽。茲聲請人依刑事訴訟法第477
    條第1項之規定，以犯罪事實最後判決法院之檢察官，聲請
    定其應執行之刑，本院審核其酒後駕車之行為，造成注意能
    力降低之情形下，駕駛動力交通工具，不僅漠視自己安危，
    更枉顧公眾安全，其酒後駕車對自身及公眾之安全造成嚴重
    之危害，暨其家境之生活狀況；復酌，依醫學實驗證明所得
    經驗法則，對於吐氣酒精濃度達0.25MG/L以上時，將使駕駛
    人產生複雜之技巧障礙、駕駛能力變壞之行為表現，肇事比
    率比一般未飲酒時高出2倍，而吐氣酒精濃度達0.5MG/L以上
    時，將使駕駛人產生平衡感與判斷力障礙升高，肇事比率比
    一般未飲酒時高出10倍，甚而如吐氣酒精濃度達0.75MG/L時
    ，駕駛人將產生明顯酒醉、步履蹣跚之行為狀態，其肇事比
    率比一般高25倍，達吐氣酒精濃度達每1.0 MG/L時，將造成
    中度中毒，有步態不穩、噁心、嘔吐、精神混惑不清狀態（
    參見蔡志中著，對飲酒不能安全駕駛之執法研究，司法院第
    46期業務研究會講義），惟念其犯後態度良好，及其吐氣所
    含酒精酒精濃度值高達每公升0.43毫克、0.48毫克之犯罪事
    實，且被告自飲酒之後至騎乘機車前之休息時間，兼衡其犯
    罪動機、起因、手段、目的、酒後確實有休息一段時間，並
    權衡受刑人所犯各罪之犯罪時間間隔、罪質、整體犯罪非難
    評價，及考量受刑人對本件合併定應執行刑沒有意見（見本
    院111年度聲字第463號卷第45至47頁）等一切情狀，爰量處
    如主文所示之刑，併諭知如易科罰金，以新臺幣壹仟元折算
    壹日之折算標準，用啟受刑人應於飲酒前先自己思惟：酒後
    駕車之違規行政罰責、刑事罰責，自己有無能力承擔後果，
    況且喝酒之代價係行政罰及罰鍰、刑責罪刑之有期徒刑及併
    科罰金亦不少，若另有民事糾紛者，豈不是虧大了，職是，
    若果真要喝酒者，請喝更高價格好酒，之後，坐計程車或請
    沒有喝酒的好友帶自己返家，切勿自己酒後駕車受罰繳鉅額
    金錢充裕國庫，賺錢是不容易、辛苦的，留給自己好好用，
    不必酒駕受罰努力繳錢給國庫，實在划不來，自己要會加減
    乘除算一算，不要心存僥倖自己害自己了，否則，自己貪杯
    之酒後駕車如是因，自做自受惡果，非但置用路大眾及自己
    之生命、身體及財產於潛在危險境地，尚且有可能拖累關心
    自己的親朋好友額外付出不必的愛心錢，造成自己犯錯別人
    幫忙買單，又會被關心自己的人碎碎唸提醒，自己才知道後
    悔，豈不是虧更大了；再者，賺辛苦錢是自己多存一些錢而
    給自己機會，不要結交酒肉朋友，倘有人願意替自己繳上開
    罰金而自己不必歸還者，如此朋友似可以永續結交，否則，
    現在自己蒙難，以前結交喝酒朋友全失蹤，自己應乘這次經
    驗，好好檢視一下自己可用朋友有幾人，以供自己未來交往
    思惟之用，然自己似宜加以更改調整一下自己習慣，亦不要
    酒駕受罰與錢過不去，自己好好反思一下，人生只有一次機
    會而已，凡走過的人生也不會再重來過1 次，因為人在的時
    候，以為來日方長什麼都有機會，其實人生是減法，過一日
    ，就少一日，人生之旅有時候，沒有下一次，沒有機會重來
    ，沒有暫停繼續；有時候，錯過了現在，就永遠永遠的沒機
    會了，自己用心甘情願的心，勿心存僥倖酒後駕車，自己不
    再酒駕受罰害自己，自己可以事先要求自己不喝酒駕車，不
    必等事後警方發現自己渾身散發酒味，才苦苦求別人原諒，
    這時候，才發現自己上開所做所為是那麼可笑之不值得，且
    走不進的監獄世界就不要硬擠了，更不要難為了別人，作賤
    了自己，何必呢？再者，自己要好好想一想，日後自己若重
    病臥床時，為自己給付醫療費用係酒友嗎？為自己無怨無悔
    付出照顧心力者係酒友嗎？酒友係自己生命中之貴人會出錢
    出力無怨無悔日夜照顧重病臥床的自己嗎？自己平時又回饋
    多少給這些無怨無悔付出照顧自己的親人？因此，自己切勿
    心存僥倖酒後駕車，更不要與自己荷包辛苦錢過不去，若存
    錢比喝酒快，錢多存一些，平安健康多給自己一些，自己宜
    反省之，亦莫輕酒後駕車小惡，以為無殃，水滴雖微，漸盈
    大器，酒癮惡習，歷久不亡，小過不改，積足滅身，摸摸自
    己良心，試想看看自己日後若死亡時，替自己辦後事的係酒
    友、損友出錢出力嗎？是日已過，命亦隨減，自己乘目前還
    來得及回頭，宜早日改酒駕惡習之過錯，就從現在當下一念
    心抉擇力行，這樣的酒後不駕車，駕車不喝酒之心態行為，
    自己給自己一條平安路，亦給大家共享這一條平安路，才是
    對自己好、大家好的交通安全來往。
四、依刑事訴訟法第477條第1項，刑法第53條、第51條第5 款、
    第41條第1項前段，裁定如主文。     
中　　華　　民　　國　　111 　年　　6 　　月　　16　　日
　　　　　　　    刑事第三庭法　官　施添寶 
以上正本證明與原本無異。　                               
對於本件裁定如有不服，應於收受送達後5日內，向本院提出抗
告書狀，敘述抗告之理由，抗告於臺灣高等法院。
中　　華　　民　　國　　111 　年　　6 　　月　　16　　日
                            書記官  陳怡文

附表：受刑人劉又溱定應執行刑案件一覽表。
編         號         １        ２        3 罪         名  犯駕駛動力交通工具而吐氣所含酒精濃度達每公升零點二五毫克以上罪 犯駕駛動力交通工具而吐氣所含酒精濃度達每公升零點二五毫克以上罪  宣    告    刑  處有期徒刑貳月， 如易科罰金，以新 台幣壹仟元折算壹 日 處有期徒刑參月， 如易科罰金，以新 台幣壹仟元折算壹 日  犯  罪  日  期  110年11月5日 110年12月4日  偵查（自訴）機關年   度  案   號  臺灣基隆地方檢察署110年度速偵字第200號 臺灣基隆地方檢察署110年度偵字第8532號  最  後   事實審 法    院 臺灣基隆地方法院 臺灣基隆地方法院   案    號 110年度基交簡字第390號 111年度基交簡字第37號   判決日期 110年12月7日 111年2月25日  確  定   判  決 法    院 臺灣基隆地方法院 臺灣基隆地方法院   案    號 110年度基交簡字第390號 111年度基交簡字第37號   判    決確定日期 111年1月11日 111年5月5日  是否為得易科罰  金之案件        是       是  備           註  臺灣基隆地方檢察署111年度執字第347號。 臺灣基隆地方檢察署111年度執字第818號。